【裁判字號】    97,簡上,1441
【裁判日期】    980123
【裁判案由】    詐欺
【裁判全文】
臺灣板橋地方法院刑事判決            97年度簡上字第1441號
上  訴  人
即  被  告  乙○○
上列上訴人因詐欺案件，不服本院刑事庭中華民國九十七年十一
月十日九十七年度簡字第七七九九號第一審刑事簡易判決（聲請
簡易判決處刑案號：九十七年度偵字第二二七號、移送併辦
案號：臺灣板橋地方法院檢察署九十七年度偵字第二五六六五號
、臺灣臺南地方法院檢察署九十七年度偵字第一三八四四號），
提起上訴，本院管轄之第二審合議庭判決如下：
    主  文
上訴駁回。
乙○○緩刑貳年。
    事  實
一、本件經本院管轄第二審之合議庭審理結果，認原審以被告即
    上訴人乙○○犯刑法第三十條第一項前段、第三百三十九條
    第一項之幫助詐欺取財既遂罪、刑法第三十條第一項前段、
    第三百三十九條第三項之幫助詐欺取財未遂罪，且一行為觸
    犯上開一次詐欺取財既遂罪、二次詐欺取財未遂罪，為想像
    競合犯，應從一重之詐欺取財既遂罪，判處有期徒刑三月，
    如易科罰金，以新臺幣（下同）一千元折算一日。經核其認
    事用法及量刑均無不當，應予維持，並引用原審刑事簡易判
    決書記載之事實、證據及理由（如附件）。
二、上訴人提起本件上訴意旨略以：上訴人認罪，且已與被害人
    丁○○達成和解，請求宣告緩刑，給予其自新機會等語（參
    見本院九十七年十二月二十四日準備程序筆錄第二頁、九十
    八年一月十五日審判筆錄第二頁）。經查，原審認事用法並
    無不當，上訴人提起本件上訴，自無理由，應予駁回。末查
    ，上訴人前未曾因故意犯罪受有期徒刑以上刑之宣告，此有
    臺灣高等法院被告前案紀錄表一份在卷可參，於本件中因一
    時失慮，致罹刑典，惟犯後終能坦承犯行，且已與被害人丁○○達成調解，賠償損失，此有本院九十七年度附民移調字
    第一七八號調解筆錄一份在卷可參，而另二名被害人丙○○
    、甲○○因未實際受有損失，故不對上訴人求償一節，亦有
    本院辦理刑事案件電話記錄查詢表二份在卷可參（參見本院
    卷第十四—十五頁），足認上訴人犯後深具悔意，經此次科
    刑教訓後，應知警惕而無再犯之虞，本院認為前開對其宣告
    之刑，以暫不執行為適當，爰依刑法第七十四條第一項第一
    款之規定，併予宣告緩刑二年，以啟自新。
據上論斷，應依刑事訴訟法第四百五十五條之一第一項、第三項
、第三百六十八條、第三百七十三條，刑法第七十四條第一項第
一款，判決如主文。
本案經檢察官蘇振文到庭執行職務。
中    華    民    國    98    年    1     月    23    日
                  刑事第六庭    審判長法  官  胡堅勤
                                      法  官  盧軍傑
                                      法  官  林家賢
不得上訴。
                                      書記官  林政良
中    華    民    國    98    年    1     月    23    日
附錄本判決論罪科刑法條：
刑法第三百三十九條第一項：
意圖為自己或第三人不法之所有，以詐術使人將本人或第三人之
物交付者，處五年以下有期徒刑、拘役或科或併科一千元以下罰
金。
以前項方法得財產上不法之利益或使第三人得之者，亦同。
前二項之未遂犯罰之。
附件：
臺灣板橋地方法院刑事簡易判決          97年度簡字第7799號
聲  請  人  臺灣板橋地方法院檢察署檢察官
被      告  乙○○  男  25歲（民國○○年○月○○日生）
                    身分證統一編號：Ｚ000000000號
                    住桃園縣桃園市○○○街330號10樓
                    居桃園縣桃園市○○路135號2樓
上列被告因詐欺案件，經檢察官聲請以簡易判決處刑（臺灣板橋
地方法院檢察署97年度偵字第22007 號）及移送併辦（臺灣板橋
地方法院檢察署97年度偵字第25665 號、臺灣臺南地方法院檢察
署97年度偵字第13844號），本院判決如下：
    主  文
乙○○幫助意圖為自己不法之所有，以詐術使人將本人之物交付
，處有期徒刑月，如易科罰金，以新臺幣壹仟元折算壹日。
    事實及理由
一、乙○○依一般社會生活經驗，應可知悉一般人均可自行申請
    金融帳戶使用，如非意圖供犯罪使用，並無收購他人帳戶之
    必要，並可預見提供金融帳戶供人使用，可能幫助他人遂行
    詐欺犯行，竟仍不違其本意，基於幫助他人詐欺取財之不確
    定故意，於民國97年6 月14日17時13分許前某時，在不詳地
    點，將其在臺灣郵政股份有限公司板橋八甲郵局申請開立之
    局號0000000 號、帳號0000000 號帳戶之存摺、提款卡（含
    提款密碼），交付不明人士供作詐欺取財收受款項之用。復
    不明人士即基於意圖為自己不法所有之犯意，分別向丁○○
    、丙○○及甲○○施詐術，致上開3 人均陷於錯誤，而依不
    明人士之指示，各匯款至上開帳戶（不明人士施詐術之時間
    及方式、匯款之時間、地點、金額、帳戶、是否遭提領而得
    逞等細節，均如附表所示）。嗣因丁○○等人發覺受騙，而
    報警處理始查悉上情。
二、訊據被告乙○○固坦承曾申請開立上開帳戶乙節，惟矢口否
    認交付上開帳戶之存摺、提款卡（含提款密碼）等物供不明
    人士使用而犯幫助詐欺取財罪，辯稱：伊於97年6 月14日某
    時在桃園市○○路○ 段某處騎車時將上開帳戶之存摺及提款
    卡放在褲子後面口袋而遺失，當天是假日，伊並未將密碼寫
    在存摺上，以為密碼沒人知道，故遲至同年月17日補辦時才
    知道已被列為警示帳戶，可能是晶片卡遭破解，且伊無負債
    及信用問題，並無販賣帳戶之動機云云。經查：
(一)、上開帳戶係被告所申請開立之事實，業據其供承明確，並有
    上開帳戶之開戶資料在卷可佐。而不明人士取得上開帳戶後
    ，於如附表所示之時間及方式，向被害人丁○○、丙○○及
    甲○○施詐術，致渠等均陷於錯誤，各依指示於附表所示之
    時間、地點，轉帳匯款如附表所示之金額，至被告上開帳戶
    ，其中被害人丁○○所匯款項旋遭提領得逞，被害人丙○○
    及甲○○所匯款項則未遭提領等情，業經被害人丁○○、丙○○及甲○○於警詢時指述明確，並有渠等所提供轉帳匯款
    之交易明細表共4 紙及上開帳戶之歷史交易明細表1 份在卷
    可稽，足認不明人士確有利用被告所申請開立之上開帳戶詐
    騙被害人3 人之財物無訛。
(二)、次按一般社會經驗，常人如知悉帳戶存摺、提款卡、印鑑等
    物品遭竊或遺失，為防止拾得或竊得之人盜領其存款或作為
    不法使用而徒增訟累，必於發現後立即報警或向金融機構辦
    理掛失止付，在此種情形下，詐欺集團如仍以該帳戶作為犯
    罪工具，則在渠等向他人詐騙，並誘使被害人將款項匯入帳
    戶後，極有可能因帳戶所有人掛失止付而無法提領，致使先
    前大費周章從事之詐欺犯罪行為，日後卻無法獲得任何利益
    。從而詐欺集團通常係使用以金錢收購或來路明確之帳戶，
    以便渠等能自由使用該等帳戶進行提款、轉帳等動作，而無
    須承擔該帳戶可能遭掛失而無法順利提領贓物之風險；再佐
    以被告上開帳戶中尚有其他匯、取款資料，均係他人匯款至
    上開帳戶後，旋即於當日遭提領殆盡，更可見不明人士在向
    被害人為詐騙行為時，確有充分把握上開帳戶不會為被告所
    掛失止付。是以被告應係將上開帳戶之存摺、提款卡交付供
    不明人士使用，並告知提款密碼，不明人士方能無所顧忌，
    輕易利用上開帳戶作為詐欺取財之工具。至被告雖於答辯書
    中辯稱：伊有自用住宅及儲蓄，並無負債及信用問題云云，
    惟此均屬犯罪動機之問題，核與犯罪構成要件之該當與否均
    無涉，自不足以作為有利被告之認定。
(三)、至被告雖以上開帳戶之存摺及提款卡係於97年6 月14日遺失
    ，伊並未將密碼寫在存摺上，同年月17日始至郵局補辦云云
    置辯，惟依一般社會常情，金融存款帳戶事關存戶個人財產
    權益之保障，不論是存摺、印鑑或提款卡等專屬性質均高，
    若落入不明人士手中，除存款有遭盜領之風險外，亦極可能
    被利用為取贓之犯罪工具，一般人均有妥為保管以防止他人
    任意使用之認識，倘有遺失情事，亦理當於發現後立即處理
    ，盡速前往金融機構辦理掛失止付或至警察機關報案，以維
    自身信用與權益，一般金融機構亦多設有24小時服務專線，
    供民眾於非上班時間發生遺失、遭竊等情事時，可立即通知
    金融機構，以免遭有心人士冒用、冒領。是以被告於97年6
    月14日即已知悉上開帳戶之存摺及提款卡遺失，縱該日為星
    期六，仍可向警察機關報案或利用金融機構之24小時服務專
    線辦理掛失止付，被告亦於答辯書中自承：上開帳戶係伊「
    經常性並唯一慣用之帳戶」等語，顯見上開帳戶對被告而言
    極具重要性，惟被告竟未即時處理，容任此等遺失狀態繼續
    維持，而須承擔上述存款被盜領或作為取贓工具之風險，實
    與社會一般常情相悖而啟人疑竇，足認被告所辯帳戶資料係
    遭竊云云，委無可採。
(四)、再者，欲使用提款卡領取款項者，須於金融機構所設置之自
    動櫃員機上依指令操作，並輸入正確之密碼，方可順利領得
    款項；且若輸入錯誤之密碼達一定次數，會因此中止提款程
    序並暫時扣留提款卡。是苟非帳戶所有人同意、授權而告知
    提款卡密碼等情況，單純持有他人提款卡之人，欲隨機輸入
    密碼而領取款項之機會，以現今提款機及提款卡密碼之設計
    ，不法之人任意輸入號碼而與正確之密碼相符進而提領款項
    者，機率微乎其微。而被告於本院訊問時亦供稱：上開帳戶
    之6 位數字提款卡密碼是代表某位友人之生日，伊並未將密
    碼寫在存摺上等語，是以上開密碼既具有特殊意義，又未註
    記於存摺上，揆諸上揭說明，若非被告自行告知，他人自難
    以臆測之方式在短時間內輸入正確密碼而使用。又被告雖於
    答辯書中援引網路列印資料1 紙辯稱：晶片卡亦可能被破解
    而遭盜用云云，惟網路列印資料中所述「資訊安全案例1 」
    之內容已明確表示晶片卡尚未完全被破解，「資訊安全案例
    2 」有關網路銀行之案例亦與本案情節無涉，況上開網路列
    印資料之真實性如何，亦屬有疑，自不足以作為有利於被告
    之認定。益徵被告辯稱上開帳戶之存摺及提款卡係遺失而遭
    他人使用云云，尚難採信。
(五)、另金融帳戶為個人之理財工具，而政府開放金融業申請設立
    後，金融機構大量增加，一般民眾皆可以存入最低開戶金額
    之方式自由申請開設金融帳戶，並無任何特殊之限制，因此
    一般人申請存款帳戶極為容易而便利，且得同時在不同金融
    機構申請多數存款帳戶使用，並無使用他人帳戶之必要，此
    為一般日常生活所熟知之常識，故除非有特殊或違法之目的
    ，並藉此躲避警方追緝，一般正常使用之存款帳戶，並無向
    他人借用、承租或購買帳戶存簿及提款卡之必要。又金融帳
    戶係個人資金流通之交易工具，事關帳戶申請人個人之財產
    權益，進出款項亦將影響其個人社會信用評價；而金融帳戶
    與提款卡、密碼結合，尤具專有性，若落入不明人士，更極
    易被利用為取贓之犯罪工具，是以金融帳戶具有強烈之屬人
    性及隱私性，應以本人使用為原則，衡諸常理，若非與本人
    有密切關係或特殊信賴關係，實無任意供他人使用之理，縱
    有交付個人帳戶供他人使用之特殊情形，亦必會先行瞭解他
    人使用帳戶之目的始行提供，並儘速要求返還。再詐欺集團
    經常利用大量取得之他人存款帳戶，以隱匿其財產犯罪之不
    法行徑，規避執法人員之查緝，並掩飾、確保因自己犯罪所
    得之財物，類此在社會上層出不窮之案件，亦經坊間書報雜
    誌、影音媒體多所報導及再三披露而為眾所周知之情事，是
    以避免此等專屬性甚高之物品被不明人士利用為犯罪工具，
    亦為一般生活所應有之認識。查本件被告年逾25歲，為智識
    正常，且具有一定社會經驗之成年人，對上情自無不知之理
    被告亦於偵查中自承：知悉將帳戶交付他人會幫助犯罪等語
    （見臺灣板橋地方法院檢察署97年度偵字第22007 號偵查卷
    宗第26頁），惟被告竟將其所有具私密性之上開帳戶之存摺
    、提款卡（含提款密碼）等物提供與他人，而容任他人對外
    得以上開帳戶之名義無條件加以使用，足認被告在主觀上可
    預見提供帳戶之行為可能幫助他人犯詐欺取財罪，亦不違反
    其本意，惟尚無證據證明被告係以正犯之犯意參與詐欺取財
    犯罪，應認被告有幫助詐欺取財之不確定故意。
(六)、綜上所述，本案事證明確，被告上開所辯無非卸責之詞，均
    難採信。被告犯行洵堪認定，應依法論科。
三、論罪科刑之依據：
(一)、按刑法上之幫助犯，係指以幫助之意思，對於正犯資以助力
    ，而未參與實行犯罪之行為，且以正犯已經犯罪為構成要件
    ，最高法院49年臺上字第77號、60年臺上字第2159號判例及
    75年度臺上字第1509號、88年度臺上字第1270號判決意旨均
    可資參照。經查，被告交付其所有上開帳戶之存摺及提款卡
    （含提款密碼）等物供他人使用，有幫助詐欺取財之不確定
    故意，業如上述；且收受上開帳戶之不明人士利用上開帳戶
    向被害人詐騙財物後，以上開帳戶為匯、取款之工具，詐騙
    被害人匯款至上開帳戶，使不明人士遂行詐欺取財犯行時，
    便於隱匿其真實身分，掩飾其犯行不易遭查緝，是以被告提
    供帳戶之行為係對不明人士遂行詐欺取財犯行資以助力，而
    參與詐欺取財罪構成要件以外之行為。
(二)、查不明人士利用被告提供之上開帳戶，向被害人丁○○施詐
    術騙取財物得逞，而犯刑法第339 條第1 項詐欺取財罪，向
    被害人丙○○及甲○○施詐術騙取財物惟未得逞，而犯刑法
    第339 條第3 項、第1 項詐欺取財未遂罪。是核被告曾滕家
    所為，係犯刑法第30條第1 項前段、第339 條第1 項之幫助
    詐欺取財罪及同法第30條第1 項前段、第339 條第3 項、第
    1 項之幫助詐欺取財未遂罪。被告以1 個交付帳戶資料之幫
    助行為，使不明人士用上開帳戶分別詐騙被害人3 人，而犯
    1 個幫助詐欺取財罪及2 個幫助詐欺取財未遂罪，為想像競
    合犯，應依刑法第55條規定論以較重之幫助詐欺取財罪。聲
    請簡易判決處刑意旨雖未論及被告交付上開帳戶而幫助不明
    人士詐騙被害人丙○○及甲○○未得逞之事實，惟此部分犯
    罪事實與檢察官原聲請簡易判決處刑部分（即被告交付上開
    帳戶而幫助不明人士詐騙被害人丁○○得逞之事實），有想
    像競合犯之裁判上一罪關係，並經臺灣板橋地方法院檢察署
    檢察官（97年度偵字第25665 號）及臺灣臺南地方法院檢察
    署檢察官（97年度偵字第13844 號）移送本院併辦，依審判
    不可分之原則，為聲請簡易判決處刑效力所及，本院自應併
    予審究。又被告基於幫助之犯意而為詐欺取財犯行構成要件
    以外之行為，為幫助犯，衡諸其犯罪情節，爰依刑法第30條
    第2 項規定，按正犯之刑減輕之。爰審酌被告固無前科紀錄
    （見卷附臺灣高等法院被告前案紀錄表），素行尚佳，惟提
    供上開帳戶供他人詐欺取財，助長詐騙財產犯罪之風氣，致
    使執法人員難以追查該詐欺集團成員之真實身分，增加被害
    人尋求救濟之困難，擾亂金融交易往來秩序，危害社會正常
    交易安全甚鉅，並造成被害人損失非微，兼衡被告之品行、
    生活狀況、智識程度、犯罪之動機、目的、手段、否認犯行
    之犯罪後態度等一切情狀，量處如主文所示之刑，並諭知易
    科罰金之折算標準，以示懲儆。
四、依刑事訴訟法第449 條第1 項前段、第3 項，刑法第339 條
    第1 項、第3 項、第30條第1 項前段、第2 項、第55條、第
    41條第1 項前段，刑法施行法第1 條之1 第1 項、第2 項前
    段，逕以簡易判決處刑如主文。
五、如不服本件判決，得自收受送達之日起10日內向本院提出上
    訴狀，上訴於本院第二審合議庭（須附繕本）。
中    華    民    國    97    年    11    月    10    日
                  刑事第二十二庭  法  官  賴彥魁
上列正本證明與原本無異。
如不服本判決，應於判決送達後十日內敘明上訴理由，向本院提
出上訴狀（應附繕本）。
                                  書記官  林美萍
中    華    民    國    97    年    11    月    10    日
附錄本案論罪科刑法條全文：
中華民國刑法第339 條第1 項
意圖為自己或第三人不法之所有，以詐術使人將本人或第三人之
物交付者，處5年以下有期徒刑、拘役或科或併科1千元以下罰金
。
附表：
┌──┬───┬───────┬────┬────┬───────┬──────┐
│編號│被害人│ 詐騙被害人之 │匯款時間│匯款地點│   匯款帳戶   │  匯款金額  │
│    │      │  時間及方式  │        │        │              │ （新臺幣） │
├──┼───┼───────┼────┼────┼───────┼──────┤
│ 一 │丁○○│97年6 月14日16│97年6 月│臺北縣泰│被告所有之板橋│ 2 萬9999元 │
│    │      │時許撥打電話予│14日15時│山鄉楓江│八甲郵局之帳戶│            │
│    │      │被害人詐稱網路│13分許  │路郵局提│局號0000000 號│(遭提領得逞)│
│    │      │購物誤設定為分│        │款機    │帳號0000000 號│            │
│    │      │期付款應依指示├────┼────┤              ├──────┤
│    │      │至提款機更正  │97年6 月│臺北縣三│              │ 2 萬9999元 │
│    │      │              │15日0 時│重市正義│              │            │
│    │      │              │21分許  │南路10號│              │(遭提領得逞)│
│    │      │              │        │提款機  │              │            │
├──┼───┼───────┼────┼────┼───────┼──────┤
│ 二 │許冠翊│97年6 月14日13│97年6 月│不詳    │同上          │ 2 萬9989元 │
│    │      │時許以MSN 向被│15日3 時│        │              │            │
│    │      │害人詐稱網路交│9 分許  │        │              │(仍未遭提領)│
│    │      │友為確認身分應│        │        │              │            │
│    │      │依指示至提款機│        │        │              │            │
│    │      │操作          │        │        │              │            │
├──┼───┼───────┼────┼────┼───────┼──────┤
│ 三 │甲○○│97年6 月15日3 │97年6 月│斗六市玉│同上          │ 2 萬4979元 │
│    │      │時18分許前某時│15日3 時│山銀行斗│              │            │
│    │      │在BBS 向被害人│18分許  │六分行提│              │(仍未遭提領)│
│    │      │詐稱網路交友為│        │款機    │              │            │
│    │      │確認身分應依指│        │        │              │            │
│    │      │示至提款機操作│        │        │              │            │
└──┴───┴───────┴────┴────┴───────┴──────┘


司法院資訊處製作；財團法人民間司法改革基金會備份。
